臺灣士林地方法院刑事判決　　　　　　　 99年度易字第402號
公　訴　人　臺灣士林地方法院檢察署檢察官
被　　　告　趙淑琳
上列被告因詐欺案件，經檢察官聲請以簡易判決處刑（99年度偵
緝字第464 號），本院內湖簡易庭認本件不宜以簡易判決處刑（
99年度湖簡字第493 號），移由本院刑事庭改依通常程序審理，
本院判決如下：
    主  文
趙淑琳無罪。
    理  由
一、聲請簡易判決處刑意旨略以：被告趙淑琳與其夫孔繁欽（所
    涉幫助詐欺犯行，業經臺灣板橋地方法院檢察署檢察官以民
    國99年度偵緝字第1282號案件為不起訴處分確定）均明知詐
    騙集團等不法份子經常利用他人所申請之電話、存款帳戶、
    提款卡、密碼轉帳等方式，獲取不法利益並逃避執法人員之
    追查，且明知提供金融帳戶、存摺、提款卡、印章及密碼予
    陌生人士使用，常與財產犯罪密切相關，可能被詐騙犯罪集
    團所利用以遂其等恐嚇取財或詐欺犯罪及隱匿、掩飾其等犯
    罪所得財物或財產上利益之目的，竟仍容任所提供之帳戶可
    能被犯罪集團用以詐欺取財結果之發生，共同基於幫助他人
    實施詐欺取財犯罪不確定故意之犯意聯絡，於98年間某日，
    由孔繁欽先向趙淑琳取得其設於臺北富邦銀行大同分行第00
    0000000000號帳戶存摺、提款卡、密碼後，再於98年11月初
    某日，在臺北縣板橋捷運站內，將趙淑琳上開帳戶存摺、提
    款卡、密碼等資料交予某年籍、姓名不詳之成年女性詐欺集
    團成員使用。嗣該詐欺集團所屬成員遂基於詐欺取財之犯意
    ，於98年11月6 日，在不詳地點以電腦連接上網，於雅虎奇
    摩拍賣網站上刊登販賣APPLE MACBOOK PRO 筆記型電腦之訊
    息，莊立人透過網路閱覽上揭訊息，遂陷於錯誤，信以為真
    ，而與該詐欺集團所屬成員聯絡，並於當日17時6 分許，依
    指示匯款新臺幣（下同）2 萬2000元至趙淑琳之上開帳戶內
    ，旋遭詐欺集團成員提領一空。嗣莊立人發覺受騙報警，始
    循線查悉上情，因認被告涉有刑法第30條第1 項前段、第33
    9 條第1 項幫助詐欺取財罪嫌云云。
二、按犯罪事實應依證據認定之，無證據不得認定犯罪事實；又
    不能證明被告犯罪者，應諭知無罪之判決，刑事訟訴法第15
    4 條第2 項、第301 條第1 項分別定有明文。次按認定不利
    於被告之事實，須依積極證據，苟積極證據不足為不利於被
    告事實之認定時，即應為有利於被告之認定，更不必有何有
    利之證據；又事實之認定，應憑證據，如未能發現相當之證
    據，或證據不足以證明，自不能以推測或擬制之方法，以為
    裁判之基礎；且認定犯罪事實所憑之證據，雖不以直接證據
    為限，間接證據亦包括在內；然而無論直接或間接證據，其
    為訴訟上之證明，須於通常一般之人均不致有所懷疑，而得
    確信其為真實之程度者，始得據為有罪之認定，倘其證明尚
    未達到此一程度，而有合理之懷疑存在時，事實審法院復已
    就其心證上理由予以闡述，敘明其如何無從為有罪之確信，
    因而為無罪之判決，尚不得任意指為違法，最高法院30年上
    字第816 號、40年台上字第86號、76年台上字第4986號分別
    著有判例可參。
三、聲請簡易判決處刑意旨認被告趙淑琳涉有前開犯行，無非以
    被告供述、被害人莊立人證述、證人孔繁欽證詞、被告前開
    臺北富邦銀行大同分行帳戶申請人基本資料、往來交易明細
    、被害人莊立人之國泰世華銀行客戶交易明細表等為其論據
    。訊之被告固坦承申請開設前開帳戶，並由其夫孔繁欽於98
    年11月間將上揭帳戶之存摺、提款卡、密碼交予他人乙情不
    諱，惟堅詞否認有何幫助詐欺犯行，辯稱：孔繁欽係事後始
    告知已交付前開帳戶資料予面試之人，且伊與孔繁欽並不知
    該人係詐騙集團成員，亦無幫助詐欺之意等語。
四、經查：
  (一)程序部分：
    按被告以外之人於審判外之言詞或書面陳述，除法律有規定
    者外，不得作為證據；又被告以外之人於審判外之陳述，雖
    不符合同法第159 條之1 至第159 條之4 之規定，但經當事
    人於審判程序同意作為證據，法院審酌該言詞陳述或書面陳
    述作成時之情況，認為適當者，亦得為證據。當事人、代理
    人或辯護人於法院調查證據時，知有第159 條第1 項不得為
    證據之情形，而未於言詞辯論終結前聲明異議者，視為有前
    項之同意，刑事訴訟法第159 條第1 項及第159 條之5 分別
    定有明文。本判決後述所引用之供述證據，當事人於本院準
    備程序及審判期日均表示無意見而不予爭執，且迄言詞辯論
    終結前均未聲明異議，本院審酌上開證據資料製作時之情況
    ，尚無違法不當及證明力明顯過低之瑕疵，亦認為以之作為
    證據應屬適當，揆諸前開規定，爰逕依刑事訴訟法第159 條
    之5 規定，認前揭證據資料均例外有證據能力。
  (二)實體部分：
  1.被告之夫孔繁欽於98年11月間某日，將被告開立之臺北富邦
    銀行大同分行第000000000000號帳戶存摺、提款卡、密碼等
    資料交予他人，嗣被害人莊立人於98年11月6 日，在雅虎奇
    摩拍賣網站上見詐欺集團成員刊登販賣APPLE MACBOOK PRO
    筆記型電腦之訊息，因而陷於錯誤，於當日17時6 分許，依
    指示匯款2 萬2 千元至被告開立之前開帳戶，旋遭提領一空
    之事實，業經證人孔繁欽於警詢、偵訊、本案審理時證述無
    訛，核與證人即被害人莊立人於警詢證述遭詐騙情節相符，
    並有臺北富邦銀行大同分公司98年11月19日北富銀同服字第
    9860005500號函附被告基本資料、對帳單列印資料、國泰世
    華銀行客戶交易明細表、莊立人與佯裝賣家之詐騙集團成員
    間電子郵件內容（分見99年度偵字第2621號卷第14頁、第16
    -18 頁）等在卷可稽，是此部分事實，首堪認定。
  2.次查，該詐欺集團嗣遭破獲，員警於98年12月15日至該集團
    成員趙麗莉位於新北市五股區○○○路22號2 樓住處搜索時
    ，扣得本案存摺，有內政部警政署刑事警察局扣押物品目錄
    表存卷可參（見臺灣臺北地方法院檢察署99年度偵字第1662
    號卷四第266 頁），而孔繁欽亦於該案98年12月22日警詢證
    稱：「我在11月初在中國時報求職欄看到『喜來登商務酒店
    』廣告，我以我自己的手機門號『0000000000』撥打至『00
    00000000』求職，接電話是一名自稱陳主任的先生，說工作
    內容為接送外籍小姐的司機，並說要提供自己的銀行帳戶跟
    提款卡交予公司做徵信用，叫我準備履歷、身分證影本，銀
    行帳戶存摺及提款卡，相約在11月3 日下午2 點，在府中捷
    運站2 號出口進行面試，當時一名短髮、戴帽子，身高大概
    160 左右，體重大概45公斤左右，有穿耳洞，右手手腕上有
    刺青的小姐對我進行面試，面試成功後叫我身分證影本、履
    歷及我太太臺北富邦銀行存摺及提款卡（000000000000戶名
    趙淑琳）交予面試專員，陳主任電話中問我提款密碼，我提
    供給他之後，說密碼將改為『000000』」等語，並指認收取
    帳戶資料之人即為趙麗莉（見臺灣臺北地方法院檢察署99年
    度偵字第1662號卷三第239-242 頁）；嗣該詐欺集團成員中
    ，負責電話面談以詐取帳戶資料之廖建盛、出面面試並收取
    帳戶資料之趙麗莉等人，均經臺灣臺北地方法院檢察署檢察
    官以98年度偵字第29185 號等案件提起公訴，該案起訴書附
    表一編號107 號所指之被害人即為本案被害人莊立人、所指
    帳戶即為本案帳戶，附表三編號20號遭詐騙存摺之被害人即
    為孔繁欽，現該案由臺灣臺北地方法院以99年度易字第1038
    號案件審理中等情，復有該案起訴書影本、臺灣高等法院被
    告前案紀錄表存卷可參（見本院卷第10-29 頁、第77頁）；
    另趙麗莉於98年12月15日該案警詢時供稱：「查扣物品是我
    所有....金融存簿、金融卡有些是公司放在大賣場或車站的
    置物櫃叫我去拿，有些是公司叫我面試應徵者後應徵者交付
    給我的」、「他們還叫我去捷運站出口面試應徵者，某一個
    師兄叫我在某個時間到某個地點，到了之後跟我說應徵者的
    外型特徵還有穿著，再告訴我應徵的工作內容是什麼，像是
    上班時間、薪水怎麼支付等，面試的時候我不用說什麼話，
    都是應徵者打給公司，公司有人會跟應徵者談，談什麼我不
    知道，談完之後應徵者會把提款卡、金融存簿還有履歷表交
    給我就走了」（見臺灣臺北地方法院檢察署99年度偵字第
    1662號卷一第39頁、第44-45 頁）、於98年12月16日該案偵
    訊時供稱：「（問：從何時開始從事詐騙？）我有收簿子，
    就是提款卡。（問：有無面談應徵者？）有。小哥的男子會
    跟我說有一個人會打電話給我，叫我過去收本子，公司是以
    馬伕徵人」（見臺灣臺北地方法院檢察署98年度偵字第2918
    5 號卷一第179 頁），嗣於99年4 月2 日該案偵訊時復供稱
    ：「（問：簿子是否以工作名義向他人騙取？）應該都是。
    機房有人打電話給我，叫我到現場去，並跟我說對方的身高
    、衣著及特徵，我就向他們拿簿子。（問：有無直接向對方
    買的？）沒有」（見臺灣臺北地方法院檢察署98年度偵字第
    29185 號卷二第202 頁），且趙麗莉上開供述核與其使用00
    00000000號行動電話與其他詐欺集團成員對話之內容相符（
    見該案譯文卷一第37-38 頁所附行動電話通訊監聽譯文）；
    再廖建盛於98年12月23日該案警詢時供稱：「（問：你在簡
    裕軒為首詐騙集團內擔任何種角色？）接應徵者的電話。（
    問：當時你在何處接電話？）大陸珠海蓮花路的銀都酒店..
    ..（問：應徵者打給你時，你如何應答？）這工作他要做的
    話要用銀行帳戶提款卡做回帳，工作內容為司機，進行接送
    小姐，收到的錢要弄到自己的帳戶去回帳。（問：對應徵者
    說要用銀行帳戶提款卡做回帳目的為何？）以這為名義，目
    的是收取他的提款卡」（見臺灣臺北地方法院檢察署99 年
    度偵字第1662號卷一第35頁）、於99年2 月5 日偵訊時供稱
    ：「簡裕軒回台灣時，說要幫我安排工作，工作就是接聽電
    話。簡裕軒說公司需要司機，公司設在台灣，如果應徵者願
    意做的話，要提供帳戶及密碼，因為接送小姐的錢要先匯到
    司機的帳戶」、「（問：那些是你收的？）....孔繁欽」（
    見臺灣臺北地方法院檢察署98年度偵字第29185 號卷二第60
    -61 頁）、於99年4 月2 日偵訊時供稱：「（問：去拿帳戶
    、存摺及提款卡都是以工作為由詐騙？）是....」（見臺灣
    臺北地方法院檢察署98年度偵字第29185 號卷二第204 頁）
    ，且廖建盛上揭供述與其使用0000000000號行動電話與孔繁
    欽之通話之內容亦相符合（見該案譯文卷一第20頁之行動電
    話通訊監察譯文），堪予採信。嗣孔繁欽所涉幫助詐欺罪嫌
    乙案，亦因之經臺灣板橋地方法院檢察署檢察官以99年度偵
    緝字第1282號案件為不起訴處分確定，有不起訴處分書影本
    、臺灣高等法院被告前案紀錄表在卷足憑（見本院卷第7- 8
    頁、第76頁），則證人孔繁欽證稱：係遭詐欺集團以應徵工
    作為由，騙取被告之帳戶資料等語，及被告辯稱不知向被告
    收取帳戶資料之人係詐騙集團成員等情，即非無稽，堪認屬
    實。準此，孔繁欽既係遭他人詐騙而交付被告之帳戶資料，
    則無論被告事先是否同意孔繁欽使用其帳戶，均無可能係基
    於幫助詐欺集團行騙之意圖而為之，而無成立刑法幫助詐欺
    犯行之餘地。
  3.檢察官雖以證人孔繁欽於本案99年7月12日偵訊時證稱：被
    告知道我要拿此帳戶資料去應徵馬伕，我當天去跟對方碰面
    前有跟被告說等語為據（見99年度偵緝字第464號卷第73-75
    頁），主張被告所辯係卸責之詞。然查，被告迭經警詢、偵
    訊、本院準備程序及審理程序時，均一致辯稱：因孔繁欽知
    道其將前開帳戶之存摺、提款卡置於主臥室抽屜裡，亦知悉
    該帳戶密碼，故先行取走後，始告知上情等語，且被告歷次
    所辯情節、經過均相符合，而無扞格之處，則證人孔繁欽前
    開證詞，是否可信，尚待斟酌。況證人孔繁欽嗣於本院100
    年2 月16日審理時明確證稱：係事後始向被告表示先行取走
    前開帳戶存摺、提款卡，至於前開偵訊所言，容係錯置先後
    順序等語無訛，則起訴書置前揭詐欺集團成員趙麗莉、廖建
    盛於另案臺灣臺北地方法院99年度易字第1038號案件之供述
    、該案有利於被告之卷證於不顧，僅以證人孔繁欽前開偵訊
    證詞之瑕疵，遽為不利於被告之認定，容嫌速斷，尚有未洽
    。
  4.按刑事訴訟法第161 條第1 項規定：檢察官就被告犯罪事實
    ，應負舉證責任，並指出證明之方法。因此，檢察官對於起
    訴之犯罪事實，應負提出證據及說服之實質舉證責任。倘其
    所提出之證據，不足為被告有罪之積極證明，或其闡明之證
    明方法，無從說服法官以形成被告有罪之心證，基於無罪推
    定之原則，自應為被告無罪判決之諭知。綜上所述，被告之
    辯解既屬可信，且本院依檢察官所舉證據及卷內資料逐一調
    查、剖析之結果，仍未能獲得被告成立犯罪之確切心證，並
    有合理之懷疑存在，致無從形成被告有罪之確信。此外，復
    查無適合且可信之證據足資證明被告有檢察官所指之上述犯
    行，揆諸上揭說明，自應為無罪之諭知。
五、臺灣臺南地方法院檢察署99年度營偵字第357號移送併辦意
    旨書請求併予審理部分，因前開經檢察官起訴部分業經本院
    諭知無罪，是此等移送併辦部分既未經檢察官起訴，非起訴
    效力所及，本院自無從併予審酌，應由檢察官另行依法處理
    ，亦附此說明。
據上論斷，應依刑事訴訟法第452 條、第301 條第1 項，判決如
主文。
本案經檢察官葉乃瑋到庭執行職務
中    華    民    國   100    年    3     月    2     日
                 刑事第三庭審判長法  官   黃潔茹
                                 法  官   劉育琳
                                 法  官   蘇怡文
以上正本證明與原本無異。
如不服本判決應於收受送達後 10 日內向本院提出上訴書狀，並
應敘述具體理由。其未敘述上訴理由者，應於上訴期間屆滿後20
日內向本院補提理由書( 均須按他造當事人之人數附繕本) 「切
勿逕送上級法院」。
                                 書記官   朱俶伶
中    華    民    國   100    年    3     月    2     日